臺灣士林地方法院刑事判決
111年度金訴字第395號
                                    111年度金訴字第396號
公  訴  人  臺灣士林地方檢察署檢察官
被      告  陳雅雯


上列被告因違反洗錢防制法等案件，經檢察官提起公訴（111年
度偵字第9768號）及追加起訴（111年度偵字第13249號），本院
判決如下：
    主  文
陳雅雯犯如附表二所示之罪，各處如附表二「論罪科刑」欄所示
之刑。有期徒刑部分，應執行有期徒刑伍月，併科罰金部分，應
執行罰金新臺幣貳萬元，罰金如易服勞役，以新臺幣壹仟元折算
壹日。未扣案之犯罪所得新臺幣壹萬伍佰元沒收，於全部或一部
不能沒收或不宜執行沒收時，追徵其價額。
    事  實
一、陳雅雯依其智識程度及社會生活經驗，可預見與其不具信賴
    關係之人將來源不明之多筆款項匯入自己所持用之帳戶內，
    再由其代為轉帳至依指定帳戶，極可能係要利用人頭帳戶以
    作為收受詐欺款項等不法使用，並藉此掩飾、隱匿詐欺款項
    之去向、所在，竟仍基於上開情節縱使發生亦不違反其本意
    之不確定故意，意圖為自己不法之所有，與真實姓名年籍不
    詳、LINE暱稱「薛琦琦」或「姵姵」之成年人，共同基於詐
    欺取財及洗錢之犯意聯絡，由陳雅雯於民國110年12月20日
    前後，提供其申設之中國信託銀行000-000000000000號帳戶
    （下稱中國信託銀行帳戶）之帳號資訊予上開不詳成年人使
    用，並約定由陳雅雯依照指示將轉入中國信託銀行帳戶之款
    項轉出至其他帳戶，陳雅雯並可從中獲取每日新臺幣（下同
    ）1500元之報酬。嗣上開不詳成年人所屬詐欺集團成員則以
    附表一所示方式（無證據證明陳雅雯主觀上知悉本案尚有其
    他詐欺集團成員參與），對邱子軒、彭詩淇、吳薇芳進行詐
    騙，致邱子軒等3人陷於錯誤，均依照指示匯款至陳雅雯上
    開中國信託銀行帳戶內，而上開不詳成年人則以LINE傳送訊
    息告知陳雅雯有款項入帳，復指示陳雅雯將帳戶內款項轉至
    其他帳戶（詐騙之時間、方式，邱子軒等3人之匯款時間及
    金額，暨陳雅雯操作網路銀行轉帳等情節，均詳見附表一）
    ，以此方式製造金流斷點，因而掩飾、隱匿前揭犯罪所得之
    去向、所在。迨邱子軒等3人察覺有異後，分別報警處理，
    使查悉上情。
二、案經邱子軒、彭詩淇與吳薇芳訴由臺北市政府警察局士林分
    局報告臺灣士林地方檢察署檢察官偵查起訴及追加起訴。
    理  由
一、按被告以外之人於審判外之陳述，雖不符同法第159條之1至
    第159條之4之規定，而經當事人於審判程序同意作為證據，
    法院審酌該言詞陳述或書面陳述作成時之情況，認為適當者
    ，亦得為證據；而當事人、代理人或辯護人於法院調查證據
    時，知有第159條第1項不得為證據之情形，而未於言詞辯論
    終結前聲明異議者，視為有前項之同意，刑事訴訟法第159
    條之5定有明文。查本件被告、檢察官於本院準備程序時均
    同意本判決所引用被告以外之人於審判外之言詞或書面陳述
    作為證據（見本院金訴395卷第50至53頁），本院審酌該等
    具有傳聞證據性質之證據，其取得過程並無違法，亦無導致
    證明力明顯過低之瑕疵，且與待證事實具有關聯性，認以之
    作為證據係屬適當，自均有證據能力。
二、訊據被告雖供稱其確有將上開中國信託銀行帳戶之帳號資訊
    提供予LINE暱稱「薛琦琦」或「姵姵」之人，並依對方指示
    將轉入上開帳戶內之款項，操作網路銀行轉出至其他帳戶，
    藉此可獲取每日1500元之報酬等情，然矢口否認有何詐欺取
    財、洗錢之犯行，辯稱：我只是想賺錢付復健費，我也不知
    道結果會變成洗錢，對方是誰我不認識，我是上網找工作的
    ，對方用LINE跟我聯絡，跟我要帳戶，說有人要匯錢給他，
    要用我的帳戶讓他收錢，沒有詳細說是什麼錢，對方說晚上
    累積一筆錢再一起匯，幫他匯款就可以拿到1天1500元云云
    。經查：
(一)上開中國信託銀行帳戶為被告所申設，並將帳號資訊提供予
    LINE暱稱「薛琦琦」或「姵姵」之人，供該人作為多筆款項
    轉入之收受帳戶，被告並依該人指示，操作網路銀行將款項
    轉出至其他帳戶等情，為被告所是認，並有被告之中國信託
    銀行帳戶客戶基本資料、交易明細1份附卷可稽（見111偵97
    68卷〈下稱偵卷一〉第95至108頁，111偵13249卷〈下稱偵卷二
    〉第33至41頁同前）。又告訴人邱子軒、彭詩淇、吳薇芳各
    自遭詐欺集團成員於如附表一所示時間，以如附表一所示之
    方式詐騙後，均依指示轉帳如附表一所示金額款項至被告之
    上開中國信託銀行帳戶內，嗣由被告操作網路銀行將該等款
    項轉出至其他帳戶等節，業據告訴人邱子軒、彭詩淇、吳薇
    芳於警詢時指訴明確（見偵卷一第29至30、65至68頁，偵卷
    二第19至21頁），另有前揭交易明細、告訴人邱子軒提出之
    國泰世華網路銀行轉帳交易紀錄擷圖3張、其與詐欺集團成
    員之LINE對話紀錄1份、告訴人邱子軒之嘉義市政府警察局
    第一分局北鎮派出所受理詐騙帳戶通報警示簡便格式表、金
    融機構聯防機制通報單、內政部警政署反詐騙諮詢專線紀錄
    表、受（處）理案件證明單、受理各類案件紀錄表各1份、
    告訴人吳薇芳之台新銀行自動櫃員機交易明細1張、其與詐
    欺集團成員之LINE對話紀錄1份、告訴人吳薇芳之新北市政
    府警察局三峽分局北大派出所受理詐騙帳戶通報警示簡便格
    式表、金融機構聯防機制通報單、內政部警政署反詐騙諮詢
    專線紀錄表、受理各類案件紀錄表各1份、告訴人彭詩淇之
    新竹市警察局第一分局樹林頭派出所受理詐騙帳戶通報警示
    簡便格式表、金融機構聯防機制通報單、內政部警政署反詐
    騙諮詢專線紀錄表、受（處）理案件證明單各1份等存卷可
    參（見偵卷一第33至35、39至53、55至63、69至77、79、85
    至91頁，偵卷二第25至31頁）。是以，被告之上開中國信託
    銀行帳戶確供為詐欺取財、洗錢所用，堪予認定。
(二)被告雖以前詞置辯，惟查：
　1.按刑法上之故意，分為直接故意與間接故意。行為人對於構
    成犯罪之事實，明知並有意使其發生者，為直接故意；行為
    人對於構成犯罪之事實，預見其發生而其發生並不違背其本
    意者，為間接故意。又我國金融機構及其分支眾多，一般民
    眾均得自行向金融機構申請開立帳戶使用，且不論透過提款
    機或申請網路銀行使用帳戶，均極為便利，倘若款項來源正
    當，殊無必要使用他人帳戶或委請他人代為收款、提領或轉
    帳；尤以涉及高額或多筆款項之存、提及轉匯，即使自己不
    便辦理，為杜絕風險，也會交由關係緊密而有相當信賴基礎
    之人代為處理，實無可能委由陌生之第三人代為辦理。且近
    年來各式各樣之詐欺取財犯罪類型層出不窮，詐欺份子為逃
    避查緝，往往利用人頭帳戶，作為被害人匯入受騙款項之用
    ，此乃屬常見之詐欺犯罪手法，迭經媒體廣為披載、報導，
    具有一定智識程度之人，應可預見託詞委由他人以帳戶收受
    款項且再為轉出者，多係藉此遂行不法行為，是以，苟非意
    在掩飾、隱匿真實身分及犯罪所得之去向、所在，一般人實
    無刻意委由不具信賴基礎之陌生人代為收款、提領或轉帳之
    必要。
　2.查被告供稱已將其與「薛琦琦」或「姵姵」彼此間之對話紀
    錄全數刪除，是被告究竟如何與對方溝通或談論工作內容，
    是否全如被告所辯，過程中其不知亦未意識到提供帳戶供他
    人收款、轉帳之行為涉及非法，尚乏事證可支持其說詞。參
    以，被告於警詢時供稱：110年12月20日左右，我玩手機遊
    戲，點擊網路賺錢廣告就連結加對方的LINE，接著加入群組
    「金鑽公會」，裡面有個「薛琦琦」稱可以投資賺錢，我先
    傳送本人照片、身分證、中國信託銀行帳戶的封面給他，對
    方說公司有錢轉進我戶頭，要我協助轉帳，工作1天就會給
    我報酬1500元等語（見偵卷一第12至13頁）；再於偵查時供
    稱：我提供好多個帳戶給對方，所有帳戶加起來1天1500，
    他說那是他公司的錢，因為不確定要入到哪個人的帳戶，等
    確定後每天晚上會跟我說，我有問他為何要匯到我的戶頭，
    他說人家臨時要匯給他的錢，先匯到我的戶頭，晚上再匯到
    公司戶頭等語（見偵卷一第131頁）；又於本院審理時供稱
    ：對方沒有跟我說匯進我戶頭的是什麼錢，之前沒有說這些
    ，是後來有人的錢進來，他說是他的錢，叫我幫他轉帳，我
    問他為什麼不轉給他自己的帳戶，他說他沒有確定要轉給誰
    ，說晚上再告訴我，每天告訴我的帳戶幾乎都不一樣等語（
    見本院金訴395卷第90至91頁）。由被告歷次所述可知，其
    與「薛琦琦」開始聯繫時，對方係向其告稱投資轉錢，但隨
    後卻是要求其提供帳號資訊，以供對方收款及協助轉帳，是
    被告實際所為與「投資」顯無關連。況被告詢問「薛琦琦」
    為何不使用自身帳戶，以及轉入帳戶內之款項性質時，「薛
    琦琦」之答覆仍無法合理釋疑其使用他人帳戶、而不使用自
    身帳戶之原因。是被告辯稱其不知會變成洗錢，未曾懷疑云
    云，實難遽信。
　3.復且，依被告上開所述，可知被告之工作內容係提供帳戶帳
    號，代「薛琦琦」收款，再依指示轉出款項，被告可因此獲
    得每日1500元之報酬，此與其所付出勞力顯不相當，與一般
    工作薪資相較，亦顯然不成比例，是該自稱「薛琦琦」或「
    姵姵」之人，顯係刻意以此手法規避檢警查緝其真實身分，
    以遂行非法行為。佐以被告行為時為年滿46歲之成年人，具
    有大學肄業之教育程度，並非年幼或智識能力低落之人，則
    就上開工作內容顯係悖於常理，極可能係在從事類如收受、
    轉出詐欺所得款項等行徑，而為詐欺者為遂行詐欺犯行分工
    之一環，卻僅為賺取報酬，即置犯罪風險於不顧，猶願聽從
    對方指示而從事本案行為，可徵被告主觀上確有縱使其行為
    將導致詐欺取財、洗錢等結果發生，亦不違其本意之犯罪故
    意至明。因此，被告所辯情節，尚非可採。
(三)綜上所述，被告之辯解難以採信，本案事證明確，被告犯行
    洵堪認定，應依法論科。　　
三、論罪科刑之法律適用：
(一)按依洗錢防制法第3條第2款之規定，刑法第339條之詐欺取
    財罪係屬洗錢防制法所稱之特定犯罪，被告與自稱「薛琦琦
    」或「姵姵」之人為製造金流斷點且阻撓嗣後特定犯罪之刑
    事偵查追訴，由該真實姓名年籍均不詳之人要求被告提供其
    中國信託銀行帳號資訊，後續每當有詐欺所得款項進入被告
    之上揭帳戶時，被告又依對方指示，以操作網路銀行方式將
    該等款項轉出至其他不詳帳戶，以此方式掩飾、隱匿特定犯
    罪所得之去向、所在，與洗錢防制法第2條第1款之洗錢行為
    相符，故而觸犯同法第14條第1 項之一般洗錢罪。是核被告
    所為，係犯洗錢防制法第14條第1項一般洗錢罪、刑法第339
    條第1項之詐欺取財罪。至被告供稱與其聯繫之人為LINE暱
    稱「薛琦琦」或「姵姵」之人，更於本院審理時陳稱：「薛
    琦琦」或「姵姵」的LINE大頭像不一樣，是不同人，但我沒
    有見過他們等語（見本院金訴395卷第91頁），可知被告主
    觀上係以LINE暱稱與頭像斷定「薛琦琦」或「姵姵」為不同
    二人，實則對方既隱藏真實身分，僅以通訊軟體與被告交談
    ，且被告由始至終未曾與對方見面，尚不能排除一人分飾多
    角之狀況，此部分自應對被告為有利之認定，即本案並不構
    成「三人以上」犯詐欺取財罪之要件，附此敘明。
(二)被告就本案犯行與自稱「薛琦琦」或「姵姵」之人，彼此間
    具有犯意聯絡及行為分擔，為共同正犯。
(三)另被告就本案三名告訴人轉入其中國信託銀行帳戶內之款項
    ，客觀上雖皆有多次操作網路銀行轉出至其他帳戶之情形，
    然此係被告基於單一犯意，以數個轉帳行為之舉動，而各侵
    害單一告訴人之財產法益，在時間、空間上有密切關係，依
    一般社會健全觀念，各行為之獨立性極為薄弱，難以強行分
    開，在刑法評價上，以視為一個舉動之接續施行，合為包括
    之一行為予以評價，較為合理，屬接續犯，而均為包括之一
    罪。
(四)被告與與自稱「薛琦琦」或「姵姵」之人，透過事實欄一所
    載行為分擔，共同對同一告訴人詐騙，且掩飾、隱匿犯罪所
    得之去向、所在而洗錢之犯行，係一行為同時觸犯詐欺取財
    罪、一般洗錢罪，均屬想像競合犯，各應依刑法第55條規定
    ，從一重之一般洗錢罪處斷。
(五)又詐欺罪係侵害個人財產法益之犯罪，其罪數之計算，以被
    害人數、被害次數之多寡，決定其犯罪之罪數。洗錢防制法
    透過防制洗錢行為，促進金流透明，得以查緝財產犯罪被害
    人遭騙金錢之流向，而兼及個人財產法益之保護，從而，洗
    錢防制法第14條第1項一般洗錢罪之罪數計算，亦應以被害
    人人數為斷。是被告就附表二所示之一般洗錢犯行，乃犯意
    各別，行為互殊，應予分論併罰。
(六)爰審酌被告不思以正當途徑獲取所需，因貪圖可觀之報酬，
    置犯罪風險於不顧，將其金融帳戶資訊貿然提供予不詳人士
    使用，且在知悉帳戶內有數筆不明款項轉入時，仍聽從對方
    指示進行轉帳，將款項轉移至其他不詳帳戶，不僅造成本案
    三名告訴人之財產損失，亦使贓款去向及位居幕後之共犯難
    以追查，破壞社會治安，所為難認可取；另被告始終否認犯
    行，迄今未能與三名告訴人和解或賠償渠等之財產損失，兼
    衡其自述大學肄業之智識程度，未婚，與母親住，無業，仰
    賴社會補助，每月5000元之家庭與經濟狀況，又被告領有身
    心障礙證明（見偵卷一第19頁），惟目前已無精神方面之官
    能失調，僅存下肢障礙部分（見本院金訴395卷第91頁），
    併斟酌被告於本案中之犯罪參與程度、所獲利益等一切情狀
    ，分別量處如附表二「論罪科刑」欄所示之刑，且就各罪併
    科之罰金刑部分，諭知易服勞役之折算標準。此外，數罪併
    罰之定應執行刑，除依刑法第51條規定為量刑自由裁量權之
    外部界限外，並應受法秩序理念規範之比例原則、平等原則
    、責罰相當原則、重複評價禁止原則等自由裁量權之內部抽
    象價值要求界限之支配，使以輕重得宜，罰當其責，俾符合
    法律授與裁量權之目的，兼顧刑罰衡平原則。爰綜衡卷內事
    證，就被告所犯本件各罪之犯罪類型均同、犯罪次數3次、
    係於密接時、地所犯等情為整體評價，就本件各宣告刑，定
    其應執行刑如主文所示，復就併科罰金部分諭知易服勞役之
    折算標準。
四、沒收之說明：
(一)按犯罪所得，屬於犯罪行為人者，沒收之，但有特別規定者
    ，依其規定；前2項之沒收，於全部或一部不能沒收或不宜
    執行沒收時，追徵其價額，刑法第38條之1第1項、第3項分
    別定有明文。經查，被告供承其每日可自行從帳戶內扣除報
    酬1500元，而觀諸本案三名告訴人轉入被告前開中國信託銀
    行帳戶內款項，再由被告將此部分款項逐一轉出時，共有7
    日（詳見附表一），是被告就本案犯罪所獲取之利益，應為
    1萬500元（計算式：1500×7＝10500），因均未扣案，爰依刑
    法第38條之1第1項前段、第3項規定，宣告沒收，於全部或
    一部不能沒收或不宜執行沒收時，追徵其價額。
(二)次按犯洗錢防制法第14條之罪，其所移轉、變更、掩飾、隱
    匿、收受、取得、持有、使用之財物或財產上利益，沒收之
    ；犯第15條之罪，其所收受、持有、使用之財物或財產上利
    益，亦同，洗錢防制法第18條第1項定有明文。惟因洗錢行
    為之標的是否限於行為人者始得宣告沒收，法無明文，是倘
    法條未規定「不問屬於犯罪行為人與否均沒收」時，自仍以
    屬於被告所有者為限，始應予沒收。本案三名告訴人所轉入
    之款項，被告均已操作網路銀行轉出至其他不詳帳號，卷查
    亦無事證顯示被告仍持有此部分款項，是應從被告有利之認
    定，認其就所提領之款項已無事實上管領處分權限，參酌上
    開說明，本案即無適用洗錢防制法第18條第1項之規定對被
    告宣告沒收之餘地。　　
據上論斷，應依刑事訴訟法第299條第1項前段，洗錢防制法第14
條第1項，刑法第11條前段、第28條、第339條第1項、第55條、
第42條第3項、第51條第5款、第7款、第38條之1第1項前段、第3
項，刑法施行法第1條之1第1項，判決如主文。
本案經檢察官吳宇青提起公訴及追加起訴，檢察官吳昭瑩到庭執
行職務。
中　　華　　民　　國　　111 　年　　11　　月　　22　　日
                  刑事第八庭  審判長法  官  楊廼伶
　　　　　　　　　                  法  官  葛名翔
　　　　　　　　　                  法  官  李東益
以上正本證明與原本無異。
如不服本判決應於收受送達後20日內向本院提出上訴書狀，並應
敘述具體理由。其未敘述上訴理由者，應於上訴期間屆滿後20 
日內向本院補提理由書 (均須按他造當事人之人數附繕本 )「切
勿逕送上級法院」。
                                    書記官  林盈均
中　　華　　民　　國　　111 　年　　11　　月　　28　　日
附錄論罪科刑法條全文：
洗錢防制法第14條
有第二條各款所列洗錢行為者，處7年以下有期徒刑，併科新臺
幣5百萬元以下罰金。
前項之未遂犯罰之。
前二項情形，不得科以超過其特定犯罪所定最重本刑之刑。
刑法第339條
意圖為自己或第三人不法之所有，以詐術使人將本人或第三人之
物交付者，處5年以下有期徒刑、拘役或科或併科50萬元以下罰
金。
以前項方法得財產上不法之利益或使第三人得之者，亦同。
前二項之未遂犯罰之。
附表一：
編號 告訴人 詐騙之時間、方式、匯款時間及金額 陳雅雯操作網路銀行轉帳之時間、金額  1 邱子軒 詐欺集團成員於110年12月7日下午2時許，以IG暱稱「揭秘專家」（嗣後改為「好運財神」）結識邱子軒後，要求邱子軒加入LINE群組，而由群組內暱稱「TOP姵姵」之人向邱子軒謊稱投資博奕之相關方案，致邱子軒陷於錯誤，接連於110年12月24日晚間8時45分許、同年月26日晚間6時3分許、同年月27日晚間8時42分許，各轉帳3萬元、8000元、9000元至陳雅雯之中國信託銀行帳戶內。 ①110年12月25日下午1時37分許、下午2時58分許、晚間11時2分許，分別轉帳1000元、2萬8500元、3000元至其他帳戶。（包括其他不明款項） ②110年12月26日晚間10時42分許、10時51分許，分別轉帳1500元、6500元至其他帳戶。 ③110年12月28日凌晨1時41分許、1時42分許，分別轉帳1000元、1000元、8500元至其他帳戶。（包括其他不明款項）  2 彭詩淇 詐欺集團成員於110年12月間某日，以LINE暱稱「姵姵 助教 baby 00000000」告知彭詩淇謊稱須匯款始可加入網站操作貨幣云云，致彭詩淇陷於錯誤，接連於110年12月28日晚間7時30分許、同年月30日晚間9時56分許，各轉帳1萬元、1萬元至陳雅雯之中國信託銀行帳戶內。 ①110年12月29日凌晨1時53分許、5時45分許，分別轉帳4500元、9500元至其他帳戶。（包括其他不明款項） ②110年12月31日凌晨2時10分許，轉帳3萬8000元至其他帳戶。（包括其他不明款項在內）   3 吳薇芳 詐欺集團成員於110年12月27日晚間7時許，假冒投資專員並以LINE暱稱「薛琦琦」向吳薇芳謊稱至線上博奕網站註冊後，選擇不同投資方案可分別獲取不同利潤，且有人會教導投資云云，致吳薇芳陷於錯誤，於111年1月6日晚間6時36分許，轉帳3萬元至陳雅雯之中國信託銀行帳戶內。 111年1月6日晚間7時許、111年1月7日凌晨1時49分許、凌晨2時許、下午4時2分許，分別轉帳1萬5000元、6000元、5000元、7萬元至其他帳戶。（包括其他不明款項在內）  
附表二：
編號 犯罪事實 論罪科刑  1 告訴人邱子軒部分 陳雅雯共同犯洗錢防制法第十四條第一項之洗錢罪，處有期徒刑參月，併科罰金新臺幣壹萬元，罰金如易服勞役，以新臺幣壹仟元折算壹日。  2 告訴人彭詩淇部分 陳雅雯共同犯洗錢防制法第十四條第一項之洗錢罪，處有期徒刑參月，併科罰金新臺幣壹萬元，罰金如易服勞役，以新臺幣壹仟元折算壹日。  3 告訴人吳薇芳部分 陳雅雯共同犯洗錢防制法第十四條第一項之洗錢罪，處有期徒刑參月，併科罰金新臺幣壹萬元，罰金如易服勞役，以新臺幣壹仟元折算壹日。